【裁判字號】    89,上訴,284
【裁判日期】    890329
【裁判案由】    毒品危害防制條例
【裁判全文】
臺灣高等法院臺南分院刑事判決          八十九年度上訴字第二八四號  Ａ
      上  訴  人
      即  被  告  甲  ○  ○
      指定辯護人  本院公設辯護人  乙  ○  ○
右上訴人因毒品危害防制條例案件，不服臺灣嘉義地方法院八十八年度訴字第六五九
號中華民國八十八年十二月三十日第一審判決（起訴案號：臺灣嘉義地方法院檢察署
八十八年度偵字第六六七八號），提起上訴，本院判決如左：
      主      文
上訴駁回。
      事      實
一、甲○○基於意圖營利之概括犯意，連續自民國（下同）八十八年八月間某日起，
    以行動電話號碼0000000000號及呼叫器000000000號代碼九
    ０二號為聯絡工具，在嘉義市後火車站附近、或雲林縣四湖鄉、台西鄉及麥寮等
    地，每次以一小包新台幣（下同）三千元、二小包五千元不等之價格，販賣第一
    級毒品海洛因予附表所示之人（詳細之時間、地點、次數及價格均如附表所示）
    施用；嗣於八十八年十月四日晚上七時三十分許，在嘉義市○○路五八九號前為
    警查獲，並自其所駕駛之車號Ｓ六─八一０八號自小客車內起出第一級毒品海洛
    因小包與中包各四包，合計八包（合計淨重八．八六公克、包裝重一．九六公克
    、純度百分之三八．四五、純質淨重三．四一公克）、殘留有第一級毒品海洛因
    之電子磅砰一台、及被告所有供販賣第一級毒品海洛因聯絡所用之行動電話一具
    、呼叫器一具、所有預備供販賣海洛因用之分裝袋九十八個與販賣毒品所得款項
    二萬五千元。
二、案經嘉義市警察局第二分局報請臺灣嘉義地方法院檢察署檢察官偵查起訴。
      理      由
一、訊據上訴人即被告甲○○對於有販賣第一級毒品海洛因予附表所示之人之事實，
    迭次於警訊（見警局卷第三頁至第四頁背面）、偵查中（見偵查卷第十一頁背面
    至第十三頁背面、第十七頁）及原審審理時（見原審卷第七至第九頁、第三十一
    頁、第三十二頁、第五十一頁）供述在卷，復於本院審理時對於販賣予附表所示
    之人及時間、地點、次數及價格，均如附表所示之事實自白不諱；並經證人龔家
    德於警訊及原審審理時、證人劉文正於警訊、偵查中及原審審理時、證人蔡孟妍
    、許志忠等人於警訊及偵查中證述確有向被告購買第一級毒品海洛因等情甚詳；
    復有毒品海洛因八包、電子磅砰一台、分裝袋九十八個、行動電話一具、呼叫器
    一具與販賣毒品所得款項二萬五千百元扣案可資佐証；再扣案之毒品海洛因、電
    子磅砰、分裝袋等經送請法務部調查局鑑定結果，毒品海洛因八包合計淨重八．
    八六公克、包裝重一．九六公克、純度百分之三八．四五、純質淨重三．四一公
    克、電子磅砰則殘留有第一級毒品海洛因，復有該局第00000000號鑑定
    通知書、第00000000號檢驗通知書在卷可稽（見偵查卷第六頁、原審卷
    第五十四頁），堪認被告之自白與事實相符。
二、再查證人龔家德於警訊時雖證述：八十八年八月十五日在嘉義縣新港鄉「滿點汽
    車旅館」外面向被告購買六千元之海洛因（其中五千元部分為證人劉文正購買、
    一千元為龔家德購買）等語（見偵查卷第二十八頁），但於原審審理時則稱因劉
    文正須要海洛因，由渠代為聯絡後與劉文正前往前開地點向被告購買五千元之海
    洛因，惟該海洛因為劉文正取得等語（見原審卷第三十頁正、反面），復為證人
    劉文正所供承係伊要用，伊買的等語（即附表編號二，見原審卷第三十頁背面）
    ；再參酌被告供稱渠一包海洛因為三千元，但購買二包則為五千元等語觀之，顯
    見當日向被告購買海洛因之金額應為五千元而非六千元，證人龔家德於原審之證
    詞應可採信。
三、又證人吳章豪、蔡孟妍於警訊證述係打行動電話0000000000號與被告
    連絡交易毒品海洛因等語（見警局卷第十六頁、第二十一頁背面），再參酌證人
    蔡孟研於警訊時供稱與被告交易毒品次數為六次（見警局卷第二十一頁背面），
    而證人吳章豪之行動電話為0000000000號（見警局卷第十四頁、第十
    五頁），及原審法院向台灣大哥大股份有限公司函索被告所有之0000000
    000號大哥大之往來通話紀錄所示，自八十八年九月間起至同年十月間起始有
    証人吳章豪以其行動電話與被告往來之紀錄，且往來次數已超過六次以上；及被
    告供稱「前開所有之行動電話雖供販賣毒品海洛因之用，但因渠以駕駛計程車為
    業，故客戶亦有以其行動電話叫車之情事，而渠與證人蔡孟研交易毒品之次數有
    五、六次（見原審卷第五十一頁）等情觀之，足認被告係自八十八年九月間起至
    十月間止與被告交易毒品，且交易之次數應為六次，證人蔡孟研於警訊之證言應
    可信採。況被告於本院對於附表所示買受之人次數、價格均坦承不諱。
四、被告於本院調查時雖供稱係綽號『阿志』教伊替他送的等語；惟其於警訊及原審
    審理時均供稱有一不詳姓名男子（於原審供稱該名男子為「阿志」）教渠如何分
    裝海洛因，至八十八年七月中旬（於原審供稱將近八月）由渠自己販賣等語（見
    警局卷第三頁、原審卷第七頁），足認被告自八十八年八月間起販賣毒品海洛因
    為其一人所為，綽號「阿志」僅為其上手，尚無其他証據証明被告與該名綽號「
    阿志」之人就本件有何犯意之聯絡及行為之分擔。
五、另海洛因毒品物稀價昂，為政府嚴予取締之物，被告多次販賣毒品苟無利可圖，
    則被告縱使至愚亦無甘冒被移送法辦之危險，平白從事非法販賣之理，是其有營
    利之意圖甚明。綜上所述，本件事證明確，被告連續販賣第一級毒品海洛因之犯
    行應堪認定。
六、查毒品海洛因為毒品危害防制條例第二條第二項第一款所規定之第一級毒品，被
    告連續販賣海洛因與附表所示之人，核上訴人即被告所為，係犯毒品危害防制條
    例第四條第一項之販賣第一級毒品海洛因罪；其先後多次之犯行，時間緊接，所
    犯罪名相同，顯係出於概括之犯意為之，為連續犯，爰依刑法第五十六條之規定
    以一罪論，惟販賣海洛因之法定刑為死刑、無期徒刑，依法自不得加重。又被告
    販賣毒品海洛因前後持有海洛因之低度行為應為販賣之高度行為所吸收，不另論
    罪。
七、原審以被告罪證明確，因以適用毒品危害防制條例第四條第一項、第十八條第一
    項前段、第十九條第一項、刑法第十一條前段、第五十六條、第三十八條第一項
    第二款、第三十七條第一項、第三項等規定，並審酌被告因一時貪念而觸犯刑章
    、雖自均供承犯行，態度甚佳，惟其所販賣之毒品為第一級毒品，且販賣毒品海
    洛因之次數多達十餘次、販賣毒品危害國民健康甚距，尚難援引刑法第五十九條
    規定予以酌減其刑之一切情狀，量處無期徒刑，並宣告褫奪公權終身。並說明扣
    案之第一級毒品海洛因小包與中包各四包，合計八包（合計淨重八．八六公克、
    包裝重一．九六公克、純度百分之三八．四五、純質淨重三．四一公克），及殘
    留有第一級毒品海洛因之電子磅砰一台（因毒品海洛因與電子磅砰已無法剝離）
    ，應依毒品危害防制條例第十八條第一項前段規定，沒收銷燬之。而扣案之行動
    電話一具為被告所有，且供其販賣毒品海洛因之用，而扣案之呼叫器一具則為綽
    號「阿志」之人留與被告使用，另扣案分裝袋為被告所有，供其裝置毒品販賣之
    用，均為被告供明在卷，則行動電話一具核屬供被告犯本件之罪所用，呼叫器則
    應為綽號「阿志」之人所贈與而移轉所有權與被告，應為被告所有供犯本件之罪
    之用，另分裝袋九十八個雖未殘留有毒品海洛因，但既供被告於販賣毒品海洛因
    時裝置毒品之用，核屬預備供本件犯罪之用，均依法宣告沒收。再販賣毒品海洛
    因所得五萬七千元（含扣案之二萬五千元）則依毒品危害防制條例第十九條第一
    項宣告沒收之，如全部或一部不能沒收時，以其財產抵償之。至於另扣案之一萬
    八千八百元既為被告否認為販賣毒品海洛因所得，且參酌被告販賣毒品海洛因之
    金額為三千元或五千元，則其販賣毒品所得應無八百元，復查無其他證據足証扣
    案之一萬八千八百元為被告販賣毒品所得，而未另依同條例第十九條第一項為沒
    收之諭知。本院經核原判決認事用法俱無不合，量刑亦稱妥適，被告上訴意旨以
    其妻已離家出走，母年邁子復患病，被告復係肢障之人，請求從輕量刑云云，惟
    揆之前述，已說明難援引刑法第五十九條規定予以酌減其刑，依法自無從減輕其
    刑，被告指摘原判決不當，並無可取，為無理由，應予駁回。
八、公訴意旨另以：被告甲○○自八十八年七月間某起，以行動電話號碼00000
    00000號及呼叫器000000000號代碼九０二號為聯絡工具，在嘉義
    市火車站、南京路或雲林縣四湖鄉、台西鄉及麥寮等地，每次以一小包三千元、
    五千元不等之價格，販賣第一級毒品海洛因予李金水等語。訊據被告於原審供稱
    因每次均是證人劉文正及李金水一同前來購買毒品，渠並不知係何人要買毒品，
    但每次均是由証人劉文正與之接洽等語，再參酌被告販賣證人劉文正毒品海洛因
    二次雖均由證人李金水陪同購買，但證人李金水並未單獨與被告交易，及證人劉
    文正於原審證述該二次均是渠個人與被告連絡交易地點後，由證人李金水載往約
    定地點交易，係渠向被告購買毒品等語觀之（見原審卷第二十九頁），若證人李
    金水確有向被告購買毒品，衡情豈有每次均僅載證人劉文正前往約定地點，而未
    單獨或共同出資購買，亦未分得證人劉文正所購得之毒品之理，足認該二次均為
    證人劉文正與被告交易；又被告雖於警訊中自白其販賣毒品海洛因之時間係自八
    十八年七月間起等語，但並無其他証據足資佐証自不得以此部分自白做為被告不
    利之証據，此外復查無其他積極證據足證被告有販賣毒品海洛因與李金水之事實
    ，原審以不能證明被告此部分之犯行，惟公訴人認被告此部分犯行與前開有罪部
    分為連續犯之裁判上一罪關係，而不另為無罪判決之諭知。本院經核原判決就此
    部分之認定亦無不合，併此敘明。
據上論斷，應依刑事訴訟法第三百六十八條，判決如主文。
本案經檢察官楊秀美到庭執行職務。
中    華    民    國      八十九      年      三      月      二十九    日
                                  臺灣高等法院臺南分院刑事第一庭
                                      審判長法官  鄭    文    肅
                                            法官  王    浦    傑
                                            法官  楊    明    章
右正本證明與原本無異。
如不服本判決，應於判決送達後十日內向本院提出上訴狀，其未敘述理由者並應於提
出上訴狀後十日內向本院補提理由書（應附繕本)。
                                      法院書記官  易    慧    玲
中    華    民    國      八十九      年      三      月      三十      日
附錄本判決論罪科刑法條：
毒品危害防制條例第四條第一項：
製造、運輸、販賣第一級毒品者，處死刑或無期徒刑；處無期徒刑者，得併科新臺幣
一千萬元以下罰金。
附表：
┌──┬─────┬────────┬───────────┬─────┐
│編號│犯罪時間  │犯罪地點        │犯罪事實              │販毒所得  │
│    │          │                │                      │（新台幣）│
├──┼─────┼────────┼───────────┼─────┤
│一  │八十八年八│雲林縣四湖鄉參天│先後以三千元（一包）及│八千元    │
│    │五日、九月│宮附近及同縣麥寮│五千元（二包）販賣毒品│          │
│    │十五日    │鄉○○路邊      │海洛因與劉文正。      │          │
│    │          │                │                      │          │
├──┼─────┼────────┼───────────┼─────┤
│二  │八十八年八│嘉義縣新港鄉滿點│以五千元之價格販賣毒品│五千元    │
│    │月十五日  │汽車旅館        │海洛因與劉文正。      │          │
│    │          │                │                      │          │
├──┼─────┼────────┼───────────┼─────┤
│三  │八十八年八│嘉義縣新港鄉路邊│以每次三千元之價格販賣│六千元    │
│    │月底、九月│                │毒品海洛因予龔家德二次│          │
│    │初某日    │                │。                    │          │
└──┴─────┴────────┴───────────┴─────┘
┌──┬─────┬────────┬───────────┬─────┐
│    │八十八年九│嘉義市後火車站附│以三千元價格販賣毒品海│一萬八千元│
│四  │至十月間  │近              │洛因與蔡孟研六次。    │          │
│    │          │                │                      │          │
├──┼─────┼────────┼───────────┼─────┤
│五  │八十八年七│雲林縣台西鄉永豐│由許志忠以行動電話０九│二萬元    │
│    │月間某日起│村海產路附近之五│00000000號連絡│          │
│    │          │府千歲廟口前    │被告約定地點交易，每次│          │
│    │          │                │五千元。合計四次。    │          │
└──┴─────┴────────┴───────────┴─────┘


司法院資訊處製作；財團法人民間司法改革基金會備份。
